【裁判字號】    96,交聲,1560
【裁判日期】    970116
【裁判案由】    違反道路交通管理處罰條例聲明異議
【裁判全文】
臺灣臺北地方法院交通事件裁定        96年度交聲字第1560號
原處分機關  臺北市交通事件裁決所
異  議  人
即受處分人  甲○○
上列異議人即受處分人因違反道路交通管理處罰條例案件，對於
臺北市交通事件裁決所於中華民國九十六年十一月二十八日所為
之北市裁二字第裁22-P00000000號處分（原舉發通知單案號：花
警交字第P00000000號）聲明異議，本院裁定如下：
    主  文
異議駁回。
    理  由
一、異議意旨略以：異議人即受處分人甲○○於事發當時正在花
    蓮找路，碰到黃燈亦準備停車，但當地黃燈秒數和臺北市之
    黃燈秒數相較，明顯長了許多，異議人誤以為是閃黃燈而準
    備加速離去時，卻轉為紅燈，乃立即停車，但已超越停止線
    ，因此對該裁決不服，爰聲明異議云云。
二、按駕駛人駕駛汽車，應遵守道路交通標誌、標線、號誌之指
    示，並服從交通指揮人員之指揮，道路交通安全規則第九十
    條定有明文。次按汽車駕駛人，駕駛汽車有不遵守道路交通
    標誌、標線、號誌之指示之情形者，處新臺幣（下同）九百
    元以上一千八百元以下罰鍰，道路交通管理處罰條例第六十
    條第二項第三款亦規定甚明。再按，道路交通標誌標線號誌
    設置規則第二百零六條第五款第一目規定「圓形紅燈」之行
    車管制號誌係表示禁止車輛通行，並不得超越停止線或進入
    路口；又同規則第一百七十條第一項復規定，劃設於道路上
    ，設於有號誌之交岔路口前方，寬三十至四十公分之白色實
    線為停止線，用以指示行駛車輛停止之界限，車輛停止時，
    其前懸部分不得伸越該線。其次，同規則第二百三十一條第
    一款、第四款分別規定行車管制號誌之黃色燈號時間，依行
    車限速之不同為三至五秒；行車管制號誌轉變為閃光號誌時
    ，幹道上號誌應由綠色燈號經過黃色燈號時段轉變為閃光黃
    燈，支道上號誌應由紅燈轉變為閃光紅燈；由閃光號誌轉變
    為行車管制號誌時，應有三秒全紅時間，再循序轉換。
三、經查：異議人駕駛Ｎ３－１１６０號之自用小客車，於民國
    九十六年八月六日下午五時三十六分許，行經花蓮市○里鎮
    ○○路與自由街口時，經科學儀器取證拍照，核對照片後發
    現該車係於紅燈亮起2.0 秒時超越停止線；又該路口燈號轉
    換時約有5秒黃燈及2秒全紅時間等情，有花蓮縣警察局九十
    六年十月九日花警交字第09600431050號函及採證照片二幀
    在卷可稽。雖異議人辯稱係因路況陌生致誤判黃燈為閃黃燈
    云云，然上述交岔路口黃燈時間設定為五秒乙節，與前揭道
    路交通號誌設置規定之時間相符，且行車管制號誌若因特殊
    車況需要，轉變為閃光號誌時，在閃光黃燈後亦應有三秒全
    紅之時間，再循序轉換，故異議人既領有駕照，對於上開交
    通號誌設置規則當應有所明瞭，況一般人施以通常之注意，
    均可辨知閃光黃燈與圓形黃燈之不同，故異議人若盡行車應
    有之注意義務，當無誤認該處號誌為閃光黃燈，或不知閃光
    黃燈後會轉為紅燈之情。又汽機車駕駛人對於道路交通狀況
    之掌握，不因異其所在地而有不同之注意義務，況若身處異
    地而不熟悉路況，更應隨時保持高度之注意義務並減速慢行
    ，以維護自身及其他用路人之交通安全。再者，駕駛人於行
    經設有交通號誌之路口時，本應依據號誌轉換時間之長短、
    交岔路口之交通流量等情，緩慢減速，隨時或立刻作臨時停
    車之準備，以避免因交通號誌變更而煞車不及，致有臨時停
    車超越停止線之情事，尚無因誤判交通號誌即可越線之理。
    故異議人上開辯解，並不可採。從而，原處分機關依道路交
    通管理處罰條例第六十條第二項第三款之規定，對異議人裁
    處罰鍰九百元，核無不當。本件異議為無理由，應予駁回。
四、據上論斷，應依道路交通管理處罰條例第八十七條第二項，
    道路交通案件處理辦法第十九條，裁定如主文。
中    華    民    國     97     年    1     月    16  日
                        交通法庭  法  官  游士珺
上正本證明與原本無異。
如不服本裁定，應於裁定送達後5日內向本院提出抗告狀。
                                  書記官  林素霜
中    華    民    國    97    年    1     月    24    日


司法院資訊處製作；財團法人民間司法改革基金會備份。
